最高法院民事裁定                                八十八年度台抗字第一五五號
    再抗告人  甲○○
右再抗告人因與相對人乙○○等間聲請返還擔保金事件，對於中華民國八十八年一月
二十七日台灣高等法院裁定（八十八年度抗字第一四六號），提起再抗告，本院裁定
如左：
    主  文
原裁定廢棄，應由台灣高等法院更為裁定。
    理  由
本件相對人乙○○、丙○○以：伊與再抗告人間因請求給付買賣價金事件，經台灣板
橋地方法院（下稱板橋地院）八十六年度重訴字第二五一號判決，命乙○○、丙○○
依序給付再抗告人新台幣（下同）九百零一萬元、二千二百三十三萬元，並宣告命供
擔保得假執行及免為假執行，伊分別依該判決主文為原告即再抗告人預供擔保九百零
一萬元、二千二百三十三萬元，而聲請免為假執行。嗣經板橋地院八十六年度聲字第
一一六四號裁定准予變換擔保，乙○○、丙○○分別以台灣土地銀行無記名可轉讓定
期存單九百十萬元（八十七年度存字第二九五號提存事件）、二千二百四十萬元（八
十七年度存字第三○一號提存事件）變換提存物。惟本案經伊上訴後，台灣高等法院
以八十七年度重上字第六七號判決再抗告人全部敗訴，將第一審命伊給付部分及其假
執行之宣告廢棄，駁回再抗告人在第一審之訴及假執行之聲請，是該第二審判決既已
將第一審上開本案判決及其假執行部分之宣告全部廢棄，伊供擔保之原因已消滅，自
得請求返還擔保金，是乙○○、丙○○分別向板橋地院聲請返還上開提存事件之擔保
金。板橋地院以：相對人聲請返還擔保金，核與依民事訴訟法第一百零六條準用第一
百零四條之規定不合，因而裁定駁回相對人之聲請。原法院則以：按依民事訴訟法第
三百九十五條第一項規定，假執行之宣告，因就本案判決或該宣告有廢棄或變更之判
決，自該判決宣示時起，於其廢棄或變更之範圍內，失其效力。查板橋地院八十六年
度重訴字第二五一號判決，命相對人給付及宣告准免假執行部分，業經台灣高等法院
八十七年度重上字第六七號判決再抗告人全部敗訴，並將第一審命相對人給付部分及
其假執行之宣告廢棄，駁回再抗告人在第一審之訴及假執行之聲請，是該第二審判決
既將第一審上開本案判決及其假執行部分之宣告全部廢棄，依民事訴訟法第三百九十
五條第一項規定，應認相對人供擔保之原因已消滅，自得聲請返還提存之擔保金，乃
將板橋地院裁定廢棄，發回該法院更為裁定。
按抗告法院認抗告為有理由者，應廢棄原裁定，自為裁定；必要時得命原法院或審判
長更為裁定，民事訴訟法第四百九十二條第二項定有明文。又適用法律係屬法院之職
權，法院應就聲請人主張聲請原因之事實判斷其法律上之效果。且原法院亦為事實審
，非不能自行調查裁定。本件原法院既未說明其有何自行調查較諸板橋地院為困難之
情事，亦未說明有何命該法院更為裁定之必要情形，乃將板橋地院所為裁定廢棄發回
，遽命該法院更為裁定，依上說明，自有未合。再抗告意旨，指摘原裁定不當，聲明
廢棄，非無理由。
據上論結，本件再抗告為有理由。依民事訴訟法第四百九十二條第二項，裁定如主文
。
中      華      民      國    八十八    年      四      月     十六     日
                              最高法院民事第二庭
                                  審判長法官  曾  桂  香
                                        法官  劉  延  村
                                        法官  徐  璧  湖
                                        法官  劉  福  聲
                                        法官  黃  秀  得
      右正本證明與原本無異
                                              書  記  官
中      華      民      國    八十八    年      四      月    二十八    日
